臺灣臺北地方法院民事判決　　　　　　　　　　　　八十八年度訴字第一二二０號
　　原　　　告　丙○○
　　　　　　　　丁○○
　　　　　　　　乙○○
　　右三人共同
　　訴訟代理人　徐光佑律師
　　複　代理人　林長泉律師
　　被　　　告　戊○○　　台北市○○區○○路一段三六四號二樓
　　　　　　　　甲○○
右當事人間損害賠償事件，本院於民國九十三年五月六日辯論終結，判決如左：
    主  文
壹、被告應連帶給付原告丙○○新台幣貳佰捌拾萬肆仟捌佰玖拾貳元、原告丁○○
    新台幣陸萬捌仟佰陸拾壹元、原告乙○○新台幣捌萬零肆佰柒拾捌元，及均自
    民國八十八年三月二十七日起至清償日止，按年息百分之五計算之利息。
貳、原告其餘之訴駁回。
、訴訟費用由被告連帶負擔十分之七，餘由原告負擔。
肆、本判決原告勝訴部分於原告丙○○、丁○○、乙○○分別以新台幣玖拾萬元、新
    台幣貳萬元、新台幣貳萬伍仟元供擔保後，得假執行。
伍、原告其餘假執行之聲請駁回。
    事  實  及  理  由
壹、原告主張：（見起訴狀、八七至九０頁）
一、被告戊○○因與台北市○○區○○路二段二九一號住宅內居民發生口角，憤而與
    張正輝（已死亡）、甲○○於民國八十五年五月十九日凌晨一時五分許，無故侵
    入該住宅內，不僅毀損該住處鐵門、客廳座椅、書桌、眼鏡、木雕大象乙隻及冷
    氣機等，同時基於共同犯意，分持鋁棒、鐵棒等兇器，毆打原告丙○○、丁○○
    及乙○○之頭部及身體各部，以致：
    (1)乙○○頭部外傷及撕裂傷、右手臂多處挫傷瘀血併右尺骨中段開放性骨折、右
      手第四指骨折變形、左手肘挫傷併尺骨粉碎性骨折及手臂挫傷瘀血、右膝部挫
      傷及撕裂作及上臂左右側挫傷瘀傷。
    (2)丙○○頭部外傷合併嚴重腦挫傷、腦室內出血、蛛網下腔出血及延遲性小腦出
      血、左眼眼球破裂、復摘除其視力無光感、左側顴骨及右手第五指尖撕裂傷。
      更曾經三軍總醫院發出病危通知單。
    (3)丁○○則頭部外傷、浮腫、右膝蓋骨骨折、左肩扭傷、瘀斑五Ｘ六公分、右小
      腿擦挫傷。
    嗣經台灣台北地方法院檢察署偵查終結，已將被告戊○○及甲○○以重傷罪提起
    公訴，並由台灣台北地方法院及高等法院判決被告構成重傷害罪在案。
二、按民法第一八四條第一項前段規定：「因故意或過失不法侵害他人權利者，負損
    害賠償責任」。第一八五條第一項規定：「數人共同不法侵害他人之權利者，連
    帶負損害賠償責任」。同法第一九三條第一項：「不法侵害他人之身體或健康者
    ，對於被害人因此喪失或減少勞動能力或增加生活上之需要時，應負損害賠償責
    任」。又依同法第一九五條第一項：「不法侵害他人之身體、健康…者，被害人
    雖非財產上之損害，亦得請求賠償相當之金額」。原告在家中詎遭橫禍，所受之
    嚴重傷害與被告等之侵權行為有因果關係，原告為此請求被告等連帶給付醫療費
    用、喪失勞動能力所受損失與精神慰撫金：
    (1)醫療費用：
      丙○○自八十五年五月十九日起至八十六年一月十七日止，共支出醫療費用新
      台幣（下同）貳拾萬玖仟陸佰伍拾柒元整。乙○○自八十五年五月二十一日起
      至八十五年十二月二十四日止，共支出醫療費參萬肆佰柒拾捌元。丁○○自八
      十五年五月二十一日起至八十五年十一月十一日止，醫療費用為壹萬捌仟參佰
      陸拾壹元整。
    (2)喪失勞動能力所受損失：
      原告丙○○自民國八十二年起至事發時止，乃擔任細平有限公司鑲工師父，月
      薪為參萬元。今因被告等暴行，導至左眼球破裂失明，右眼視力亦告銳減。且
      其手臂亦發生顫抖現象，現須賴輪椅代步。按原告丙○○既任鑲工師父，其靈
      巧的雕工必須依靠良好的視力及雙手，始能相得亦彰，然左眼失明再加上右眼
      視力銳減，手臂亦無法控制自如，對於賴此維生的原告而言，喪失靈魂之窗及
      雙手等於宣判無謀生能力，按依勞工保險條例第五十三條附表及勞工保險殘廢
      給付標準表可知原告現一目失明，其身體傷害之殘廢等級屬於第八級，再依各
      殘廢等級喪失或減少勞動能力比率表若殘廢等級屬第八級，其喪失勞動能力程
      度為百分之六一．五二，而原告其年薪為參拾陸萬元，故其減少勞動能力之損
      害額等於年收入乘減少勞動能力比率等於360,000元X61.52/10,000=221,472
      。原告於起訴時年二十九歲（民國五十六年六月二十一日生），依目前一般勞
      工退休年齡為六十五歲，可知其平均剩餘工作年數為三十六年，故以其年損害
      額貳拾貳萬壹仟肆佰柒拾貳元計算，再參以霍夫曼速算表三十六年數欄累計金
      額計算扣除中間利息，則原告丙○○一次可向被告請求之金額為：貳拾貳萬壹
      仟肆佰柒拾貳元再以二○．二七四五等於肆佰肆拾玖萬貳佰參拾肆元。
    (3)精神慰藉金：
      人人皆有免於恐懼之自由，原告三兄弟人在家中卻無端惹來殺身之禍，在手無
      寸鐵情況下，任由被告多人以鋁棍、鐵棒猛擊頭部及身體各處。現場血跡斑斑
      ，令人觸目驚心。原告三人所受之驚嚇與不安非隻字片語所台形容，爰依民法
      第一九五條請求精神慰撫金各肆拾萬元，以資慰藉。
    因而訴請被告二人連帶給付原告丙○○伍佰零玖萬玖仟捌佰玖拾壹元、原告丁○○肆拾壹萬捌仟參佰陸拾壹元、原告乙○○肆拾參萬零肆佰柒拾捌元。及自起
    訴狀繕本送達次日起（即八十八年三月二十七日）至清償日止，按年息百分之五
    計算之利息。訴訟費用由被告連帶負擔。願供擔保請准宣告假執行。
貳、被告方面（均未於最後言詞辯論期日到場，其以往辯論、書狀之聲明陳述如下）
一、戊○○部分：（見第一六頁、四五頁、一五九頁）
    沒有動手打人。聲明：駁回原告之訴。訴訟費用由原告負擔。
二、甲○○部分：（第三七頁）
    刑事判決所認定事實有誤，被告是否參與本件傷人行為尚無定論，原告所主張損
    害賠償並非實情。
、得心證理由：
一、被告均未於最後言詞辯論期日到場，亦未提出準備書狀作何聲明或陳述，核無民
    事訴訟法第三百八十六條各款所列情形，爰依原告之聲請，由其一造辯論而為判
    決。
二、原告主張之事實，已據其提出與所述相符之診斷通知書五份、病危通知知單一份
    、相片十張（見原證一至原證五）；另有下列證據佐證：
    (1)被告甲○○於警訊、檢訊及刑事案件一審多次供承：「我到達時已有十幾名男
      子均逃逸，我看到屋內躺了三名男子全身流著血，於是我進屋用腳跩了受傷的
      三名男子，並從地上拾起棒球打擊用的鋁棒毆打三名躺在地上受傷的男子。」
      「我最後一個到達，我承認以腳跩受傷倒地的蔡家三兄弟，並用鋁製球棒毆打
      他們」「我拿棍子打對方，因我看到乾爸張正輝臉上流血被扶出來，我是打靠
      近門邊的二個人，不知被害人是誰。」「我看到蔡家有人躺著有的坐著，我進
      去打幾秒，東西都是地上撿的，木棒或鐵棒我不清楚。」「我趕到現場看到他
      們皆倒在地上，身上是血，我一氣之下只用腳踢了幾下。」「我是看到張正輝
      全身是血，很生氣才撿東西打。」（見台灣台北地方法院檢察署八十五年度偵
      字第一一四九三號案卷第七頁反面、第三十頁反面、第九十四頁、本院八十六
      年度訴字第五三號刑事案卷第四十三頁、第一八六頁正面及反面）；核與原告
      主張相符。
    (2)被告戊○○否認傷人，但是友人證人林俊傑於警訊供明：「我在金聲卡拉ＯＫ
      店內接獲戊○○電話通知，聲稱其正與人發生衝突，遭人欺侮，要我過去看看
      。」（見偵查卷第一二０頁）；同案張正輝（已死亡）亦供承：「戊○○夫婦
      先行離開，過不久即打行動電話給林俊傑，說於木新路二段二九一號與人發生
      衝突，大家即前往上址與被害人等發生打架。」（見同卷第四十頁反面）；藍
      妻徐秋萍於檢訊亦證稱：「蔡林素珍到豆漿店請老闆報警，因有人要打他，戊○○就走出去看看後又進來打電話，之後他朋友過來，他們在店外講話之後，
      聽到店外有混亂的聲音，我走出店外看，看到一堆人扭打在一起。」（見同卷
      第一八二頁）；在在可證藍君確與原告發生肢體衝突。
    (3)何況，藍君既辯稱當晚受張正輝邀請為林俊傑歡送聚餐，至凌晨一時許，自己
      與妻先行離去，並在附近林新路二九三號豆漿店消費，當時聽到隔壁二九一號
      有爭吵聲，隨即至店外查看，隔壁屋內一不詳姓名男子看見被告，即罵道：幹
      你娘！看沙啥？並作出毆打狀。因而心生畏懼，即聯絡林俊傑，商請其至豆漿
      店護送離去，嗣即見一批不詳姓名男子衝進二九一號內並聽見屋內有打鬥聲，
      之後未久，見張正輝頭部流血被人扶出來，被告即囑妻徐秋萍開車速將張正輝
      君所言，當時僅係遭人辱罵，在行動完全自由狀況下竟未伴同妻子儘速離去，
      反而以安全為由召請友人前來，顯然與常情不符。所辯並不足取。
    (4)莊君嗣後雖改稱抵達現場只進去看一下，並未打人，以前是因其乾爹張正輝出
      事，欲為其頂罪而承認打人云云。但是莊君於警訊、檢訊、審理中多次自承傷
      人時，均未辯稱張正輝不曾出手，顯與頂罪情形不同，其事後翻供並非可取。
    因此，原告主張被告二人共同毆傷原告三人，確係實情；被告辯解並不可取。
三、被告二人共同構成侵權行為，應依民法第一百八十四條第一項、第一百八十五條
    第一項連帶負賠償責任；被告並應依民法第一百九十三條第一項、第一百九十五
    條第一項，賠償原告減少勞動能力之損失、精神慰撫金。原告主張丙○○自八十
    五年五月十九日起至八十六年一月十七日止，共支出醫療費用貳拾萬玖仟陸佰伍
    拾柒元整。乙○○自八十五年五月二十一日起至八十五年十二月二十四日止，共
    支出醫療費參萬肆佰柒拾捌元。丁○○自八十五年五月二十一日起至八十五年十
    一月十一日止，醫療費用為壹萬捌仟參佰陸拾壹元整。此有醫療單據三疊（原證
    七至九）可證，應認此部分係真正。
四、原告丙○○主張受傷時尚為二十九歲，尚有三十六年工作年數，工作能力受損百
    分之六一．五二，以月薪三萬元為基礎，共計損失肆佰肆拾玖萬貳佰參拾肆元：
    但被告否認原告遭其損害。經調查：
    (1)丙○○固主張月薪三萬元，僅有細平有限公司所出具證明書一張（見原證十）
      ，並無相關報稅資料。經向財政部財稅資料中心函查，該中心於九十三年一月
      二十日以資五字第九三００六二五三號公文回覆，蔡君八十四年並未申報所得
      資料，八十五年僅有利息所得一千七百六十三元（見第一五二至一五五頁）；
      是以本院無從相信蔡君此部分主張，應以行政院勞工委員會所公佈基本工資月
      薪一萬五千八百四十元計算蔡君工作收入。
    (2)丙○○主張其身體傷害之殘廢等級屬於勞工保險第八級，喪失勞動能力程度為
      百分之六一．五二，此有相關診斷書與勞工保險殘廢給付標準表可證，應係真
      正。蔡君受傷時年僅二十九歲，計至法定勞工退休年齡六十歲，尚有三十一年
      ，以月薪一萬五千八百四十元計算，每年工作損失為萬一一六九三七．二一六
      元（15840*12*0.6152=116937.216）；以霍夫曼公式三十一年累計金額計算並
      扣除中間利息後為0000000元（116937.216*19.029315=0000000）。
    因此，丙○○工作損失為二百二十二萬五千二百三十五元。
五、精神慰藉金：
    原告主張每人身心受創，各得求償四十萬元。本院審酌雙方素不相識、被告僅因
    言詞衝突即出手傷人，且造成丙○○重傷、事後亦無任何歉意、原告三人經此事
    件所受精神程度等各項情況，認為丙○○精神慰撫金以四十萬元為宜，其餘二人
    均為五萬元。
六、原告依據侵權行為之損害賠償請求權提起本訴，請求被告連帶給付原告分別如主
    文第一項所示本金，及均自起訴狀繕本送達次日（即民國八十八年三月二十七日
    ）起至清償日止，按年息百分之五計算之利息，合於法律規定，應予准許。超過
    部分為無理由，應予駁回。
七、原告陳明願供擔保以代釋明，聲請宣告假執行，經核其勝訴部份，合於法律規定
    ，爰酌定相當之擔保金額宣告之；其餘假執行之聲請，因該部份訴之駁回而失所
    依據，應予駁回。
八、綜上所論，原告之訴為一部有理由，一部無理由，依民事訴訟法第七十九條、第
    八十五條第二項、第三百八十五條第一項前段、第三百九十條第二項，判決如主
    文。（一、二審訴訟費用係指法院所收取費用與送達費用，不含律師費等費用）
中　　　華　　　民　　　國　　九十三　　年　　　五　　　月　　二十七　　日
                                    民事第二庭法官    吳燁山
右為正本係照原本作成。
如對本判決不服，應於送達後廿日內，向本院提出上訴狀（應按對方人數提出影本，
免附郵票）。並按民事訴訟法第七十七條之十六、之十三、台灣高等法院九十二年八
月六日（九二）院田文公字第０三０二八號函（逾十萬元之部分，均提高十分之一之
裁判費）繳納上訴費；計算公式可自司法院網站之「民事事件新制徵收費用標準」閱
覽、下載。
中　　　華　　　民　　　國　　九十三　　年　　　五　　　月　　二十七　　日
                                            書記官    柯月英
